【裁判字號】    90,易,620
【裁判日期】    900605
【裁判案由】    家庭暴力防治法
【裁判全文】
臺灣臺南地方法院刑事判決                            九十年度易字第六二號
    公  訴  人  臺灣台南地方法院檢察署檢察官
    被      告  甲○○
右列被告因家庭暴力防治法案件，經檢察官提起公訴（九十年度偵字第一五五三號、
九十年度偵字第一七六六號）及台灣台南地方法院檢察署函請併案審理（九十年度偵
字第二九八九號），本院判決如左：
    主  文
甲○○連續違反法院依家庭暴力防治法第十三條所為禁止直接騷擾行為及遠離工作場
所之裁定，處有期徒刑肆月，如易科罰金，以參佰元折算壹日。
    事  實
一、甲○○係杜謝富美之夫，及杜雪鳳、丙○○、杜淑麗、乙○○等人之父。緣甲○
    ○因於民國（下同）八十七年五月間至八十九年十月間多次對其妻杜謝富美施以
    暴力行為，又出言辱罵杜雪鳳、乙○○，並毀損杜雪鳳、乙○○等人位於台南縣
    佳里鎮○○街一五五號工作場所內之物品（另經本署八十九年度偵字第一三六二
    ０號不起訴處分確定），杜雪鳳乃於八十九年十一月間向本院聲請核發通常保護
    令，經本院於八十九年十一月三十日以八十九年度家護字第三六六號核發通常保
    護令。該保護令主文第二項明示：「相對人甲○○不得直接或間接對聲請人杜雪
    鳳及被害人乙○○、杜謝富美為騷擾行為。相對人甲○○應最少遠離聲請人杜雪
    鳳住所（住址詳卷）、聲請人杜雪鳳及被害人乙○○工作場所（台南縣佳里鎮○
    ○里○○街八三號四樓、同上里義民街一五五號）及被害人杜謝富美經常出入之
    特定場所（台南縣佳里鎮○○里○○街一一六巷三號）五十公尺」等語，且該主
    文第三項亦明示該保護令之有效期間為一年。乃甲○○於八十九年十二月初收受
    前開保護令後，竟無視前開保護令所禁止之行為，並基於概括之犯意，連續於該
    保護令仍有效期間內之九十年一月二十三日下午二時五十五分許、同年月三十一
    日晚上七時許、同年三月二日下午三時二十五分許，至乙○○之工作場所即台南
    縣佳里鎮○○街一五五號，向乙○○要錢花用，並以「你們做子女的應該要替我
    償還負債」、「如果不幫我還債，我就要住下來不走，要死在這裡」等語大聲謾
    罵，直接騷擾乙○○，而違反上開保護令所為禁止直接騷擾行為及遠離工作場所
    之裁定。經乙○○要求其離去，甲○○仍不從，乙○○乃報警處理而查獲。
二、案經乙○○訴由台南縣警察局佳里分局報請台灣台南地方法院檢察署檢察官偵查
    起訴及台灣台南地方法院檢察署函請併案審理。
    理  由
一、訊據被告甲○○固不否認有於八十九年十二月初收受本院八十九年度家護字第三
    六六號民事保護令裁定，以及於右揭時地先後三次前去告訴人乙○○之工作場所
    索錢，而事後均經警員帶離該址等事實，惟矢口否認有何違反保護令之犯行，辯
    稱：台南縣佳里鎮○○街一五五號之房屋係伊所有，伊將該屋交由乙○○使用，
    由乙○○按月繳付租金予伊，故伊係前去該址收取租金，況當時已快過年，伊需
    錢使用，但告訴人等卻不讓伊進入，還叫警員把伊帶走，讓伊無家可歸云云。經
    查，右揭事實，業據告訴人乙○○指訴綦詳，核與證人杜淑麗、丙○○於警訊（
    參台南縣警察局佳里分局佳警刑字第一三二號、一五二號偵查卷）及本院審理時
    之證述（本院九十年四月十八日訊問筆錄）情節相符，並有本院八十九年度家護
    字第三六六號民事保護令裁定影本一份，及警員據報前往現場處理而製作之調查
    記錄表、現場報告表、通報表等文件附於警訊卷可證，加以被告復自承伊前往上
    址向告訴人索錢以前，業已收受本院上開保護令裁定乙節，已如前述，則被告確
    有連續違反保護令之犯行已足堪認定。雖被告辯稱伊只是要回家並向告訴人收取
    租金云云，並提出租賃契約書一份為證，惟查，告訴人乙○○於本院審理時證稱
    ：因被告從伊姐姐之處無法要得金錢後，就轉而向伊要錢，說伊應付房屋租金，
    然該房屋係伊母杜謝富美獨資原始建築而取得所有權，但伊為盡子女扶養義務，
    後來還是假借支付租金之名義，以每月新台幣二萬五千元的額度算給他，先後共
    給了他二十萬元左右，但被告仍不滿足，且經常到伊店內大聲嚷嚷、騷擾，致伊
    服飾店的生意都無法做等語（見本院九十年四月十八日訊問筆錄），並提出房屋
    稅籍證明書、門牌證明書、郵局存證信函二份等文件附卷可佐，其次，被告住所
    地亦顯非前開告訴人之工作場所，則被告逕以前詞置辯，已難採信，況上開保護
    令對於被告應遠離告訴人工作場所之禁令，並無任何例外情況得以豁免，今被告
    於收受該保護令裁定後逾期未予抗告而告確定，則被告即不得藉故違反保護令所
    禁止之行為，且縱認被告對告訴人有租金請求權存在，其請求途徑或可授與他人
    代理權、或得以訴為之等多種方式，非必由被告本人逕至告訴人工作場所並大聲
    咆哮等違反保護令之作為始可為之。綜此，本件事證已臻明確，被告犯行堪以認
    定，應依法論科。
二、按家庭暴力防治法所稱騷擾者，謂任何打擾、警告、嘲弄或辱罵他人之言語、動
    作或製造使人心畏佈情境之行為，家庭暴力防治法第二條第三項定有明文。而被
    告於上揭時日至告訴人位於台南縣佳里鎮○○街一五五號之工作場所，向告訴人
    要錢花用，並以「你們做子女的應該要替我償還負債」、「如果不幫我還債，我
    就要住下來不走，要死在這裡」等語大聲謾罵，則核其所為，已違反本院八十九
    年度家護字第三六六號不得直接騷擾告訴人及應最少遠離告訴人工作場所五十公
    尺之裁定，而觸犯家庭暴力防治法第五十條第二款、第四款之違反保護令罪。被
    告先後三次違反保護令之犯行，時間緊接，方法相同，觸犯構成要件相同之罪名
    ，顯係基於概括犯意為之，應依連續犯規定論以一罪，並加重其刑。又被告雖違
    反前該暫時保護令中不得騷擾及應遠離告訴人工作場所之規定，惟法院依同法第
    十三條規定核發暫時保護令者，該保護令內數款規定，均係保護令之內容，被告
    如同時違反保護令內數款規定，仍僅係違反一保護令，應僅論以一違反保護令罪
    ，依此，公訴人雖僅起訴被告於九十年一月二十三日、同年月三十一日違反保護
    令應遠離告訴人工作場所之裁定行為，而未敘及被告對告訴人所為之騷擾行為，
    以及九十年三月二日之違反保護令行為，然此部份或與前揭起訴部分屬實質上一
    罪關係、或與前揭起訴部分，因時間緊接、犯罪構成要件相同，顯係基於概括犯
    意反覆為之，而屬連續犯之裁判上一罪關係，均應為起訴效力所及，其中被告九
    十年三月二日違反保護令之行為，復經台灣台南地方法院檢察署函請併案審理（
    九十年度偵字第二九八九號），本院自得審究，附此敘明。爰審酌被告於收受保
    護令後，明知其應遠離告訴人之工作場所，卻無視保護令之禁令，數度藉故前往
    上址，且經警帶離後，明知其行為後果，仍再度前往以等待告訴人報警處置，均
    顯見被告違犯保護令之惡性，併其犯罪之手段、對告訴人所生之非財產上損害、
    其品行智識程度、犯罪後未見悔悟態度等一切情狀，量處如主文所示之刑，並諭
    知易科罰金之折算標準，以資懲儆。
據上論斷，應依刑事訴訟法第二百九十九條第一項前段，家庭暴力防治法第五十條第
二款、第四款，刑法第十一條前段、第五十六條、第四十一條第一項前段，罰金罰鍰
提高標準條例第二條，判決如主文。
中      華      民      國    九十      年      六      月      五      日
                                  臺灣臺南地方法院刑事第五庭
                                          法  官  林彥君
右正本證明與原本無異。
如不服本判決，應於判決送達後十日內，向本院提出上訴狀。
                  書記官  黃傳鈞
中      華      民      國    九十      年      六      月      五      日
附錄本案論罪科刑法條全文：
家庭暴力防治法第五十條第二款、第四款：
  違反法院第十三條、第十五條所為之下列裁定者，為本法所稱之違反保護令罪，處
  三年以下有期徒刑、拘役或科或併科新台幣十萬元以下罰金：
    二、禁止直接或間接騷擾、接觸、通話或其他聯絡行為。
    四、遠離住居所、工作場所、學校或其他特定場所


司法院資訊處製作；財團法人民間司法改革基金會備份。
